臺灣高等法院民事裁定
110年度再易字第9號
再審原告    侯正着  
再審被告    胡春菊  
上列當事人間侵權行為損害賠償事件，再審原告對於中華民國93
年1月6日本院92年度訴易字第45號確定判決，提起再審之訴，本
院裁定如下：
    主  文
再審之訴駁回。
再審訴訟費用由再審原告負擔。
    理  由
一、再審之訴，應於30日之不變期間內提起。前項期間，自判決
    確定時起算，判決於送達前確定者，自送達時起算；其再審
    之理由發生或知悉在後者，均自知悉時起算。但自判決確定
    後已逾5年者，不得提起。以第496條第1項第5款、第6款或
    第12款情形為再審之理由者，不適用前項但書之規定，此觀
    民事訴訟法第500條規定甚明。不得上訴之判決，於宣示時
    確定，同法第398條第2項前段亦有明文。
二、再審原告主張本院民國93年1月6日所為92年度訴易字第45號
    確定判決（下稱原確定判決）有民事訴訟法第496條第1項第
    1款至第3款、第7款至第13款、第497條、第498條規定之再
    審理由（見本院卷第7至10頁、第16頁）。然查：
　㈠原確定判決之上訴利益未逾新臺幣150萬元，不得上訴第三審
    ，於93年1月6日宣示時確定，有原確定判決為證（見本院卷
    第39至50頁）。再審原告係於109年12月30日提起本件再審
    之訴，亦有本院收狀戳可稽（見本院卷第5頁）。是就民事
    訴訟法第496條第1項第1款至第3款、第7款至第11款、第13
    款、第497條、第498條規定之再審理由部分，顯逾同法第50
    0條第1項所定5年不變期間，且無從補正，自非合法。
　㈡再審原告所執民事訴訟法第496條第1項第12款規定之再審理
    由部分，固不受5年不變期間之限制。然提起再審之訴，應
    依同法第501條第1項第4款規定，表明再審理由，此為必備
    之程式。所謂表明再審理由，必須指明確定判決有何合於法
    定再審事由之具體情事，倘僅泛言有何條款之再審理由，而
    無具體情事者，仍難謂已合法表明再審理由，法院無庸命其
    補正，逕行駁回之。經核再審原告所稱：原確定判決及刑事
    確定判決，採信再審被告及證人倪正雄之不實指證，認定事
    實與採用證據不符，違背關聯性法則，無證據能力，顯然錯
    誤云云，無非僅就認定事實、取捨證據為指摘，並泛言原確
    定判決及刑事確定判決有諸多違背法令之處而有同法第496
    條第1項第12款規定之再審理由，然未指明原確定判決有合
    於該款再審理由之具體情事，揆諸前揭說明，自未依同法第
    501條第1項第4款規定合法表明再審理由，亦非合法。
　㈢從而，再審原告依民事訴訟法第496條第1項第1款至第3款、
    第7款至第13款、第497條、第498條規定，對原確定判決提
    起再審之訴，為不合法，且無庸命補正，應逕予駁回再審之
    訴。
三、據上論結，本件再審之訴為不合法，依民事訴訟法第502條
    第1項、第95條、第78條，裁定如主文。
中　　華　　民　　國　 110  　年　　2　　 月　　25　　日
                  民事第十八庭 
                        審判長法  官  黃明發
                              法  官  周美雲
                              法  官  賴彥魁
正本係照原本作成。
不得抗告。
中　　華　　民　　國　　110 　年　　2 　　月　　26　　日
                              書記官  高瑞君